【裁判字號】    95,訴,378
【裁判日期】    950915
【裁判案由】    申請借付土地徵收補償
【裁判全文】
臺中高等行政法院裁定
                                     95年度訴字第00378號
原      告  甲○○
訴訟代理人  丙○○
被      告  臺中縣大甲鎮公所
代  表  人  乙○○
訴訟代理人  陳賜良  律師
上列當事人間因申請借付土地徵收補償事件，原告不服臺中縣政
府中華民國95年6月30日府訴委字第0950177992號訴願決定，提
起行政訴訟，本院裁定如下：
    主  文
原告之訴駁回。
訴訟費用由原告負擔。
    理  由
一、按行政訴訟法第4條第1項規定：人民因中央或地方機關之違
    法行政處分，認為損害其權利或法律上之利益，經依訴願法
    提起訴願而不服其決定者，得向高等行政法院提起撤銷訴訟
    。而此所謂行政處分，依行政程序法第92條第1項、訴願法
    第3條第1項之規定係指中央或地方機關就公法上具體事件所
    為之決定或其他公權力措施而對外直接發生法律效果之單方
    行政行為而言。
二、本件原告因申請借付土地徵收補償事件不服被告95年4月13
    日甲鎮工字第0950005338號函，向臺中縣政府提起訴願，經
    決定訴願不受理，乃提起行政訴訟。原告起訴意旨略以：被
    告占用原告所有臺中縣大甲鎮○○段353地號土地及孟春段3
    19、481、482地號土地，充作大甲鎮○○路使用，已近80餘
    年，拒不補償及發給使用土地之代價，且向原告徵收地價稅
    ，因原告無力繳納，臺中縣稅捐稽徵處又將欠稅移送臺中行
    政執行署執行，原告以此為兩造互負公法上之給付，因此請
    求抵銷，被告否准所請，非有理由，訴願決定又不予糾正，
    爰提起行政訴訟等語。
三、被告答辯稱：原告起訴聲明係屬撤銷之訴，而事實係要求被
    告准其行使抵銷權之意思表示，按抵銷係屬私法上意思表示
    之概念，且僅以有抵銷權一方其抵銷權確已存在為前提，且
    地價稅屬法定稅款，非一般債務，應不得抵銷之，最高行政
    法院60年判字第821號判例意旨可以參照，其有抵稅權者，
    亦應以有法律規定者為限，故本件原告之真意如屬私法上之
    抵銷，即非屬行政處分，縱令被告有徵收補償之義務，本件
    依法原告亦無抵稅權存在，故仍不得抵稅。更何況地價稅之
    課徵主體屬臺中縣政府，原告即使要抵稅亦必須向臺中縣政
    府行之，被告並無同意其抵稅之權力，且被告依最高行政法
    院93年度裁字第1094號確定判決並無對原告為任何給付之義
    務。被告所為之回函僅係為單純之無義務之陳述，非屬行政
    處分，甚且原告無抵稅權已如上述，原告之訴於法不合，請
    求予以駁回等語。
四、經查：本件原告曾就其所有臺中縣大甲鎮○○段353地號及
    孟春段319、481、482地號等土地為被告充作大甲鎮○○路
    使用，而向被告提起徵收補償及使用土地代價之訴訟，經本
    院92年度訴更一字第1號判決原告敗訴，並經最高行政法院
    93年裁字第1094號裁定駁回確定，足見原告對系爭土地並無
    請求徵收補償或支付土地使用代價請求權存在。原告請求被
    告以系爭土地之補償金抵銷原告積欠臺中縣稅捐稽徵處地價
    稅，經被告以95年4月13日甲鎮工字第0950005338號函拒絕
    ，該函之內容係就原告所提之徵收訴訟案已經最高行政法院
    裁定駁回，被告歉難依原告請求辦理所為之通知，尚非對外
    發生准駁之法律上效果之公法上之爭議，難謂其屬行政處分
    性質。訴願決定以上開函非屬行政處分，不予受理，即無不
    合。原告提起行政訴訟，顯非合法，應予駁回。
四、依行政訴訟法第107條第1項第10款、第104條、民事訴訟法
    第95條、第78條，裁定如主文。
中    華    民    國    95    年    9    月    15     日
                  第二庭審判長法  官  王  茂  修
                              法  官  林  金  本
                              法  官  莊  金  昌
以上正本證明與原本無異。
如不服本裁定，應於裁定送達後10日內以書狀敘明理由，經本院
向最高行政法院提起抗告（須依對造人數附具繕本）；並應預繳
送達用雙掛號郵票390元（34元及5元郵票各10份)。
中    華    民    國    95    年    9    月    18     日
                              書記官  凌  雲  霄


司法院資訊處製作；財團法人民間司法改革基金會備份。
